臺灣高等法院刑事判決　　　　　　　　　九十一年度上更(二)字第四二號
　　上訴人
　　即被告　戊 ○ ○
　　指　定　甲○公設辯護人　郭 書 益
　　辯護人
右上訴人因毒品危害防制條例案件，不服台灣板橋地方法院八十四年度訴字第二三０
六號中華民國八十五年五月廿九日第一審判決（起訴案號台灣板橋地方法院檢察署八
十四年度偵字第四七八八號）提起上訴，經判決後，由最高法院第二次發回更審，甲○判決如左：
    主    文
原判決關於非法販賣化學合成麻醉藥品部分撤銷。
戊○○連續非法販賣化學合成麻醉藥品，累犯，處有期徒刑伍年肆月。
    事    實
一、戊○○曾於民國（下同）八十一年間，因違反著作權法案件，經台灣板橋地方法
    院判處有期徒刑六月確定，於同年八月八日易科罰金執行完畢，仍不知悔改，明
    知安非他命業經行政院衛生署於七十九年十月九日公告列入麻醉藥品管理條例第
    二條第四款所定之「化學合成類麻醉藥品」管理，於七十九年十月十一日生效，
    依法不得非法持有、吸用、販賣，竟意圖營利，基於概括犯意，先於不詳時、地
    ，向綽號「黑馬林」之不詳姓名年籍成年男子，以不詳價格販入安非他命，復自
    八十三年五月間某日起至同年八月十七日止，再加價以每兩新臺幣（下同）四萬
    五千元至六萬元不等之價格，先後在臺北縣中和市○○路四三八之一號三樓等地
    連續多次販售予丙○○施用（由原審於八十四年六月十九日以八十四年度訴第四
    四號判決確定）。復自八十三年五月間某日起至同年八月十日許止，以每包安非
    他命一千元代價，於同前地址連續十餘次出售予乙○○（由原審於八十四年四月
    廿四日以八十四年度訴字第四四號判決確定），每次售出一包至三包不等。迨八
    十三年八月十七日晚間九時許，為警循線於台北縣中和市○○路四三八之一號三
    樓查獲戊○○、翁啟宏（原審另行審結）、陳金燦、莊義良（原審另行審結）、
    林文榮（原審另行審結），並於現場扣得不知何人所有之安非他命一七點二公克
    （驗餘淨重）、吸食器三個、塑膠袋一大包、塑膠封口機及磅秤各一個。
二、案經臺北市政府警察局報請臺灣臺北地方法院檢察署檢察官呈請臺灣高等法院檢
    察署核准移轉臺灣板橋地方法院檢察署檢察官偵查起訴。
    理    由
一、訊據上訴人即被告戊○○矢口否認有非法販賣安非他命犯行，辯稱：臺北縣中和
    市○○路四三八之一號三樓為經營第四臺公司員工宿舍，並未販賣安非他命予丙○○、乙○○施用，且伊係於八十三年七月份始認識乙○○，而丙○○是自己由
    伊抽屜內取走安非他命後始行告知，丙○○、乙○○等人在警訊中均遭警刑求，
    始為其不利之証言，伊絕無非法販賣安非他命犯行云云。
二、經查：
(一)被告戊○○如何於前揭時、地非法販賣安非他命予丙○○施用等情，業據證人丙○○於警訊初訊時證稱：「我安非他命係向臺北縣中和市○○路四三八之一號三
    樓之『林董』（林文榮）、戊○○所購買，以每兩安非他命新臺幣四萬五千元至
    六萬元之間購入：：」等語（見台北市政府警察局刑案偵查卷宗原卷第十四頁反
    面）；嗣於八十三年八月十八日內勤檢察官訊問時，在被告戊○○亦在場之情形
    下證人丙○○仍陳稱：「警訊中關於林文榮部分不對，其他對，」等語（見八十
    三年度偵字第一八四七八號原卷第十九頁反面）；於八十三年九月二日檢察官於
    被告戊○○在場時訊問丙○○，證人丙○○猶指稱：「安非他命係向戊○○拿的
    。」等語（見前開偵查卷原卷第七十七頁），核諸證人丙○○於警訊時就被告戊○○非法販賣之金額已供述明確，並於八十三年八月十八日、同年九月二日或係
    被告戊○○在場，或與被告戊○○隔離訊問時，均能指明係被告戊○○非法販賣
    安非他命供其施用，徵諸常情，其所為証言應非虛妄之語。再參諸證人翁啟宏亦
    證稱：「丙○○來時和林文榮、戊○○在我房內（因有冷氣）談妥後，他們就到
    戊○○房內交錢（成交）。」、「（問：林文榮、戊○○是否在你面前談每小包
    安非他命多少錢？）、他們談過每小包約新台幣壹仟元。」等情（見臺北市政府
    警察局刑案偵查卷宗原卷第六頁），益證被告戊○○確有非法販賣安非他命予丙○○之犯行。雖證人丙○○嗣於偵、審中改稱：「向林文榮拿一次（安非他命）
    」、「沒有（向戊○○買）」云云（見前開偵卷原卷第九十六頁，林文榮不在場
    ，與被告戊○○隔離訊問）、「係向綽號『林董』之林文榮購買」、「其本以為
    是戊○○所有之安非他命，事實上是林董交待戊○○放在那裏的」云云（見原審
    卷第一二五頁、第一二六頁八十五年五月六日原審於被告戊○○在場時訊問丙○○，按編頁誤編）、「我和林文榮不熟，上次沒說清楚，安非他命是我的」云云
    （見原審卷第一三八頁反面原審八十五年五月二十二日審理，林文榮及被告戊○○同時在庭，證人敘明係何人販售安非他命與伊）。惟綜觀證人丙○○事後改稱
    未向被告戊○○購買，而係向林文榮買得安非他命云云，均係於林文榮不在場時
    所為之證言，嗣於林文榮在場時，即再翻稱安非他命係其自有云云，顯見証人丙○○前開翻異所陳，係迴護被告戊○○之詞，其該部分之證言，自不足採。
(二)被告戊○○如何於前開時、地非法販賣安非他命予乙○○施用等情，亦據證人乙○○於八十三年八月十八日警訊時證述：「我自八十三年七月開始向戊○○購買
    安非他命，每次購買一至三包，每包價格為一千元，共向其買過十餘次，交貨地
    點都在臺北縣中和市○○路四三八之一號三樓：：」等情（見台北市政府警察局
    刑案偵查卷宗原卷第二十頁反面、第二十一頁）；嗣於八十三年九月二日檢察官
    訊問時，復當場指認「在八十三年五、六月份向被告戊○○購買過安非他命，至
    於林文榮則不認識他。」等語（見八十三年度偵字第一八四七八號原卷第八十頁
    反面）。佐諸證人乙○○與被告戊○○素無仇怨，自無攀誣之理，足徵被告有非
    法販賣安非他命之事實。至於證人乙○○嗣於原審八十四年十一月二十三日調查
    時，於被告戊○○在庭而林文榮、翁啟宏不在場時證稱：「在前址向翁啟宏、林
    文榮拿過，有時向林文榮拿，有時向翁啟宏拿，他們二人我各向他們拿過二、三
    次，每次一包一千元。」云云（見原審卷第一０四頁）；復於八十五年三月二十
    五日原審訊問時，被告戊○○在庭而林文榮不在場時，再證述：「我和丙○○拿
    錢給「林董」即林文榮，丙○○再與林文榮一起出去把貨拿回來，就在那邊吸食
    ，沒用完的，再分一分帶回去各自用」等語（見原審卷第一八五頁），翻前詞，
    改稱係向林文榮或翁啟宏購買，無非係見被告戊○○在場，事後迴護之詞，自不
    足採，仍應以其於警訊及八十三年九月二日所為之證言為本件事實憑證。
(三)警方於監聽丙○○電話時，丙○○曾在電話中稱：大盤要找其本人、戊○○及乙○○當下游云云，經甲○閱取台灣台北地方法院檢察署八十三年度聲字第八三六
    號卷核閱屬實，有該卷宗影本乙宗在卷可稽（見該卷第十二頁監聽紀錄譯文），
    証人丙○○於甲○調查時亦証稱認監聽錄音譯文為真正等情（見甲○卷第六十五
    頁）。按丙○○係在不知情之狀況下遭警方監聽，故其在電話中之言語應屬真實
    ，可證明被告戊○○有與大盤毒販交涉取得毒品販毒之管道。復參證人丙○○、
    乙○○前開曾向被告戊○○購買安非他命及翁啟宏曾見丙○○向被告戊○○購買
    安非他命之供述，足證被告戊○○確有販賣安非他命之犯行，其所辯無非係畏罪
    卸責之詞，不足採信。
(四)被告戊○○復辯稱：伊曾目睹證人丙○○曾在警訊中稱遭受刑求，銬著手銬問筆
    錄，渠等係在警方脅迫下而為不利伊之證言云云。惟查：甲○前審於八十八年十
    二月九日曾傳訊負責偵辦本案之警員丁○○、鄭建良、賴崇良、鄭志駿四人到庭
    ，渠等均否認有何刑求取供情事，指稱警訊筆錄皆是在被告等人自由意志下所製
    作，被告所謂曾目睹刑求之事，卻無法當庭指證究係何警員刑求，僅稱忘記了，
    認不出來是何人，其對關切己身且親眼目睹之事，卻無法指出刑求之人，僅以忘
    記了一語帶過，顯係心虛不敢胡亂指認。甲○復傳訊丙○○到庭，雖指稱其曾遭
    警打頭，回後亦見乙○○頭破血流，乙○○表示遭警刑求云云，然其同時供稱其
    並未親見乙○○遭刑求，其與乙○○遭刑求係另案在市刑大偵訊時為警刑求，與
    甲○無關等語（見甲○卷第六十六頁），証人乙○○亦到庭亦証稱：不算打我，
    只是揮手有摸到我的頭而已云云（見甲○卷三十五頁），參以被告戊○○於甲○
    前審訊問其在警訊中是否有遭刑求乙節，則答稱：沒有。但其在原審卻供稱警察
    打他，沒有驗傷（見原審卷第一０五頁反面）。供詞前後反覆，益見其所辯非屬
    真實。又証人丙○○於甲○調查時復供稱警訊時其並遭警以手銬銬住問話等語（
    見甲○卷第六十七頁），另証人即本件承辦警員丁○○亦供稱：「當時有無銬手
    銬我沒有印象，如果問筆錄的時候，有未問話的嫌犯坐在靠近辦公室的大門時，
    我們會銬住手銬以防他藉機脫逃，如果在偵訊室問話就不會銬住。」、「因為訊
    問筆錄的時候，我們不可能與嫌犯一直面對面問話，有時候有其他工作暫時離開
    ，或嫌犯要上廁所的時候，我們會作必要的戒護。」，參以證人丙○○、乙○○
    等均無法提出無任何驗傷診斷書，足資証明遭受刑求，被告所為前開刑求所辯，
    即不可採。
(五)証人乙○○於原審調查時雖指稱：「（問：在台北地檢署檢察官面前稱在五、六
    月份時，向戊○○買過安非他命，有何意見？）、他寫反了，是向林買，不認識
    賴」等語（見原審卷第一０四頁），而該次之偵查筆錄原亦記載為：「八十三年
    五、六月，向林買，至於賴則不認識他。」，嗣則將林與賴更正，致該偵查筆錄
    應以何者為真正產生疑議；惟經甲○傳訊証人乙○○到庭就該節加以質問，則供
    稱：「（問：偵查中你說八十三年五、六月有向戊○○買過，沒有向林文榮買過
    ？）、﹕我當時有這樣說沒有錯。」等語（見甲○卷第三十四頁），足徵該偵查
    筆錄所載與証人乙○○所供相符，証人乙○○於原審所為前開証言，應屬嗣後翻
    異之詞，委不足採。
(六)被告因自始否認其有販賣安非他命牟利情事，致本件無從就其購入之安非他命價
    格，與販出之價格為比較其利得否，惟販賣安非他命係屬違法行為，非可公然為
    之，不論任何包裝，均可任意分裝增減其分量，而每次買賣之價量，亦隨時依雙
    方關係之深淺、當時之資力、需求程度、來源是否充裕及對行情之認知等因素，
    而機動調整，販賣之利得，除經坦承犯行，或價量俱臻明確外，委難察得實情，
    職是之故，即使未經查得實際販賣之利得，但除非別有事證，足認係按同一價量
    委買、轉售或贈與，確未牟利外，尚難執此遽認非法販賣之證據有所未足，致知
    過坦承者難辭重典，飾詞否認者反得僥倖，而失情理之平。況所謂販賣以營利為
    意圖，並不以結算後確實賺有差價為要件，縱以原價或低於原價賣於他人，如有
    營利之意圖仍屬販賣，有最高法院八十五年台上字第二五０九、三五二四號判決
    意旨可供參考。再參諸安非他命物稀價昂，且為政府懸為嚴予取締之犯罪，以本
    件而論，被告非法販賣安非他命，其彼此間並非親故知友，苟無得利，豈有甘冒
    重刑，而以原價買賣安非他命之理，是被告從中賺取差價牟利之營利意圖，已昭
    然若揭。
(七)綜上所論，足徵被告所辯，均屬卸責之詞，不足採信，被告所犯事証明確，其犯
    行洵堪認定。
三、查安非他命係屬甲基苯乙胺化學合成麻醉藥品，吸用之會降低食慾，血壓體溫會
    升高，並影響記憶能力及自主神經系統，其判斷力及意志力亦均受限制，並有輕
    微之成癮性，嚴重危害身心健康，而慣用者由於精神錯亂，更具有暴力攻擊、反
    社會行為及自殺等傾向，後果堪虞，尤以其戒解不易，是其毒害實不在煙毒之下
    ，乃行政院衛生署於七十九年十月九日以衛署藥字第九０四一四二號函將之列為
    麻醉藥品管理條例第二條第四款之「化學合成類麻醉藥品」而為管理，並自七十
    九年十月十一日起生效，而依同法第十三條規定，不得非法輸入、製造、運輸、
    販賣、持有、施打或吸用，並有處罰之規定，惟被告戊○○行為後，毒品危害防
    制條例，業於八十七年五月二十日修正公布，並於同年五月二十二日生效施行，
    該條例將安非他命列為第二級毒品，其第四條第二項規定，就販賣第二級毒品處
    無期徒刑或七年以上有期徒刑，得併科新台幣七百萬元以下罰金，較之麻醉藥品
    管理條例第十三條之一第二項第一款販賣安非他命，處五年以上有期徒刑，得併
    科五萬元以下罰金之規定，顯對被告不利，依刑法第二條第一項但書之規定，比
    較新舊法適用之結果，關於販賣安非他命部分，以舊法較有利於被告，自應適用
    舊法。核被告戊○○所為，係犯麻醉藥品管理條例第十三條之一第二項第一款之
    罪。其先後多次非法販賣安非他命行為，罪名相同、時間緊接、手段相同，顯係
    基於概括犯意為之，應論以連續犯一罪，並依法加重其刑。被告非法販賣安非他
    命前後之非法持有安非他命之低度行為，應為其非法販賣安非他命之高度行為吸
    收，不另論罪。再查被告曾於八十一年間，因違反著作權法案件，經臺灣板橋地
    方法院判處有期徒刑六月確定，於八十一年八月八日易科罰金執行完畢，有臺灣
    高等法院檢察署刑案紀錄簡覆表一份在卷可按，未滿五年，再犯有期徒刑以上之
    本罪，為累犯，應依法遞加重其刑。
四、原審就被告戊○○非法販賣化學合成麻醉藥品部分，據以論罪科刑，固非無見，
    惟查原判決就被告行為後，毒品危害防制條例業於八十七年五月二十日修正公布
    ，並於同年五月二十二日生效施行，原判決未及比較新舊法並說明適用之法律，
    尚有未洽，被告戊○○上訴意旨否認犯罪雖未足採，惟原判決此部分既有前揭可
    議之處，仍屬無可維持，應由甲○將原判決關於非法販賣化學合成麻醉藥品部分
    予以撤銷改判。爰審酌被告戊○○多次非法販賣安非他命牟利，助長安非他命泛
    濫，影響國民健康及社會治安甚鉅，及其犯罪之動機、目的、手段、所生危害及
    犯罪後之態度等一切情狀，量處其如主文第二項所示之刑，以資懲儆。
五、扣案之安非他命共重十七點二公克（驗餘淨重）雖係違禁物，然非被告戊○○所
    有，且無證據證明與本件犯行有關，應由檢察官聲請單獨宣告沒收。至扣案之空
    塑膠袋一大袋、塑膠封口機及磅砰各一個及吸食器三個，皆非被告所有之物，業
    據被告於原審八十四年十一月二十三日訊問時供承在卷，而扣案之噴火器及冰糖
    亦乏證據證明與犯罪有關，且查扣地點為公司員工宿舍，出入份子複雜，難認係
    屬被告所有之物，自皆不得予以宣告沒收，附此敘明。
六、據上論斷，應依刑事訴訟法第三百六十九條第一項前段、第三百六十四條、第二
    百九十九條第一項前段、第三百七十一條，麻醉藥品管理條例第十三條之一第二
    項第一款，刑法第十一條前段，第二條第一項但書，第五十六條、第四十七條，
    ，判決如主文。
本案經檢察官陳文琪到庭執行職務。
中      華      民      國    九十一    年    十一      月    二十九    日
                              臺灣高等法院刑事第十六庭
                                  審判長法  官  許  增  男
                                        法  官  周  煙  平
                                        法  官  黃  鴻  昌
右正本證明與原本無異。
如不服本判決應於收受送達後十日內向甲○提出上訴書狀，其未敘述上訴之理由者並
得於提起上訴後十日內向甲○補提理由書（均須按他造當事人之人數附繕本）。
                                        書記官  黃  千  鶴
中      華      民      國    九十一    年    十一      月    二十九    日
附錄本案論罪科刑法條全文：
麻醉藥品管理條例第十三條之一：
違反前條之規定者，其屬於第二條第一款至第三款之麻醉藥品者，應分別依法處罰。
違反前條之規定，其屬於第二條第四款之麻醉藥品者，依左列規定處罰：
一、非法輸入、製造、運輸、販賣者，處五年以上有期徒刑，得併科五萬元以下罰金
    。
前項第一款之未遂犯罰之。
犯第二項第四款之罪有癮者，應由審判機關先行指定相當處所勒戒。經勒戒斷癮後再
犯者，加重本刑至二分之一。
